【裁判字號】    99,上訴,1622
【裁判日期】    991213
【裁判案由】    毒品危害防制條例等
【裁判全文】
臺灣高等法院高雄分院刑事判決        99年度上訴字第1622號
上  訴  人
即  被  告  侯信哲
選任辯護人  黃小舫律師
上列上訴人因毒品危害防制條例等案件，不服臺灣高雄地方法院
99年度訴字第288 號中華民國99年7 月28日第一審判決（起訴案
號：臺灣高雄地方法院檢察署98年度偵字第4136號），提起上訴
，本院判決如下：
    主  文
原判決關於侯信哲部分撤銷。
侯信哲共同犯運輸第三級毒品罪，處有期徒刑貳年，扣案如附表
所示之物均沒收；又共同犯行使偽造私文書罪，處有期徒刑參月
，於伊邦物流公司之貨物派送簽收單（編號：EBS0000000號）上
偽造之「李文杰」署押壹枚沒收。應執行有期徒刑貳年貳月，扣
案如附表所示之物、於伊邦物流公司之貨物派送簽收單（編號：
EBS0000000號）上偽造之「李文杰」署押壹枚均沒收。
    事  實
一、侯信哲、黃東昇（已經原審判處罪刑確定）、曾承蔚、黃世
    緯（以上2 人均經原審通緝中）等人，均明知愷他命係屬毒
    品危害防制條例第2 條第2 項第3 款所列之第三級毒品，且
    為行政院依懲治走私條例第2 條第3 項規定公告管制物品項
    目及其數額甲項第4款之管制進出口物品，不得非法運輸、
    、持有、走私進口，於民國（下同）98年1月19日19時許，
    侯信哲與曾承蔚2人共同謀議，由侯信哲提供所有之門號「
    0000000000」號行動電話作為運輸毒品之聯絡工具，並由侯
    信哲先尋找愷他命寄送至臺灣地區之收件人姓名、地址、聯
    絡電話，轉知曾承蔚後，曾承蔚再將附表編號1所示之第三
    級毒品愷他命，包裝夾藏在附表編號2之(1)茶葉禮盒內，自
    中國大陸地區將附表編號1所示之第三級毒品愷他命以茶葉
    禮盒快遞包裹方式，交由不知情之快遞運送公司運輸來臺，
    約定事成之後，侯信哲可獲得新臺幣（下同）5,000元之報
    酬。侯信哲與曾承蔚2人乃共同基於運輸第三級毒品愷他命
    及私運管制物品進口之犯意聯絡與行為分擔，侯信哲隨即聯
    絡黃世緯、黃東昇，渠3人於同日23時30分許，前往位於高
    雄市○○區○○路718號之「718咖啡店」聚會，侯信哲告知
    黃世緯、黃東昇上情，請求幫忙提供收件人及屆時代為出面
    領取上開快遞包裹，黃世緯、黃東昇2人乃基於幫助運輸第
    三級毒品、幫助私運管制物品進口之犯意，由黃東昇提供其
    不知情之父親黃永裕位於高雄市前金區○○○路56巷8號之
    住處作為收件地址，並提供其所有之門號「0000000000」號
    行動電話作為收件人聯絡電話，侯信哲、黃世緯、黃東昇等
    3人，另共同基於偽造私文書及行使偽造私文書之犯意聯絡
    ，由黃東昇提供其於網路交友時所使用之假名「陳志傑」，
    作為快遞包裹上所填寫之收件人姓名，並約定黃東昇接到快
    遞公司聯絡取件之電話時，即由黃東昇出面偽簽其隨意杜撰
    之姓名以領取包裹，取得包裹之後再交予黃世緯，黃世緯再
    以電話聯繫侯信哲來將該包裹取走。旋侯信哲即於翌日即98
    年1月20日，以黃東昇提供之上開收件地址、姓名及聯絡電
    話等告知曾承蔚，曾承蔚乃將附表編號1所示之第三級毒品
    愷他命2包（驗前淨重1491.178公克，驗後淨重1491.15公克
    ，純質淨重1239.168公克），藏放在其所有如附表編號2之
    (1)茶葉禮盒內，再以其所有如附表編2之(2)包裝袋包裝成茶
    葉禮盒之外觀，填寫黃東昇提供之上開收件人姓名「陳志傑
    」、地址及聯絡電話，於98年1月21日透過不知情之國際快
    遞運輸業者，將內藏放有附表編號1所示第三級毒品愷他命
    之茶葉禮盒，以國際快遞包裹之運輸方式，寄送至黃東昇提
    供之上開收件人「陳志傑」之地址，以運輸第三級毒品及私
    運管制物品進口。
二、嗣上開國際快遞包裹運抵桃園中正國際機場，於98年1月22
    日凌晨3時30分許，由內政部警政署航空警察局安全檢查隊
    （下稱航警局安檢隊）與財政部臺北關稅局（下稱台北關稅
    局），共同在桃園中正國際機場遠雄快遞專區執行班機貨物
    檢查時，發現聯締國際有限公司（下稱聯締公司）所代理報
    關之上開國際快遞包裹進口貨物（提單主號：000-00000000
    號，報單編號：CX98538MW034，品名：茶葉禮盒，收貨人：
    陳志傑，收件地址：高雄市前金區○○○路56巷8號、聯絡
    電話：0000000000），內藏有不明物體，經當場開驗後，發
    現該茶葉禮盒內夾藏有如附表編號1所示之第三級毒品愷他
    命。員警為查出實際收貨人，遂喬裝快遞公司送貨人員，撥
    打上開黃東昇所提供之收件人聯絡電話即門號「0000000000
    」之行動電話，通知黃東昇領取上開國際快遞包裹，黃東昇
    依約於同日16時27分許，前往高雄市○○區○○路569號（
    即中華電信公司建工服務中心）前，於伊邦物流公司之貨物
    派送簽收單（編號：EBS0000000號，下稱「系爭簽收單」）
    上偽簽其所杜撰之「李文杰」姓名，持交該送貨人員以領取
    該國際快遞包裹，足生損害於伊邦物流公司，而為埋伏在旁
    之警察當場加予逮捕，再循線於同日16時40分許、21時27分
    許，在上開「718咖啡店」先、後逮捕黃世緯、侯信哲，並
    扣得附表編號1所示之第三級毒品愷他命2包（驗前淨重1491
    .178公克，驗後淨重1491.15公克，純質淨重1239.168 公克
    ，含包裝袋2個）、曾承蔚所有供藏放包裝上開愷他命所用
    如附表編號2之(1)、(2)所示茶葉禮盒2盒與包裝袋1包、侯信
    哲所有供運輸毒品之聯絡工具用如附表編號2之(3)所示SONY
    Ericsson廠牌行動電話機具1支（含門號0000000000號SIM卡
    1 張）；另扣得黃東昇所有供幫助運輸毒品之聯絡工具用如
    附表編號2 之(4)所示行動電話門號0000000000號SIM 卡1 張
    ( 已經原審在幫助犯黃東昇之罪刑項下諭知沒收) ，及扣得
    黃東昇之女友楊雅筑所有與本案無關之SONY Ericsson 廠牌
    行動電話機具2 支（含門號0000000000號SIM 卡1 張）、黃
    世緯所有與本案無關之Anycall 廠牌行動電話機具1 台（含
    門號000000 0000 號SIM 卡1 張）。侯信哲於本案偵查、審
    理中，就上開運輸第三級毒品之犯行，均自白不諱；且於警
    詢及偵查中供出毒品來源係曾承蔚所寄送，經檢察官簽分案
    偵辦調查，因而查獲共犯曾承蔚共同運輸第三級毒品犯行，
    並提起公訴。
三、案經內政部警政署航空警察局高雄分局報請臺灣高雄地方法
    院檢察署檢察官偵查起訴。
    理  由
壹、程序方面（證據能力之審查）
一、按被告以外之人於審判外之陳述，雖不符刑事訴訟法第159
    條之1 至之4 等4 條之規定，而經當事人於審判程序同意作
    為證據，法院審酌該言詞陳述或書面陳述作成時之情況，認
    為適當者，亦得為證據；又當事人、代理人或辯護人於法院
    調查證據時，知有刑事訴訟法第159 條第1 項不得為證據之
    情形，而未於言詞辯論終結前聲明異議者，視為有前項之同
    意，同法第159 條之5 定有明文。
二、本判決下列所引用屬於言詞陳述及書面陳述之傳聞證據部分
    ，檢察官、被告侯信哲及其辯護人於本院行準備程序時，對
    於各該傳聞證據之證據能力均未加爭執，且同意作為本案之
    證據（見本院卷第33頁），嗣於本院審理程序，調查各該傳
    聞證據，加予提示並告以要旨時，檢察官、被告侯信哲及其
    辯護人亦均未於言詞辯論終結前聲明異議，本院審酌各該傳
    聞證據作成時之情況，認均與本件待證事實具有關聯性，且
    查無證據足以證明言詞陳述之傳聞證據部分，陳述人有受不
    法取供或違反其自由意志而陳述之情形，書面陳述之傳聞證
    據部分，亦無遭變造或偽造之情事，顯見上開傳聞證據之證
    明力非明顯過低，衡酌各該傳聞證據，作為本案之證據亦屬
    適當，自均得為證據，而有證據能力。
貳、實體部分
一、訊據上訴人即被告（下稱被告）侯信哲對於右揭運輸第三級
    毒品愷他命及私運管制物品進口等犯行，均坦承不諱，惟矢
    口否認有何共同行使偽造私文書之犯行，辯稱：伊不知道黃
    東昇之本名，伊沒有叫黃東昇領該包裹時簽假名，伊無行使
    偽造私文書之故意，伊知道錯了，請求從輕量刑云云。被告
    侯信哲之辯護人提出辯護意旨略以：被告侯信哲同意代收該
    國際快遞包裹，係屬運輸構成要件以外之行為，係基於幫助
    之故意，應論以幫助犯，非共同正犯；扣案之愷他命入境後
    ，已先遭航警人員扣押，被告已不可能運送該毒品，難謂已
    著手及已完成運輸毒品犯行，被告之行為非運輸既遂；黃東
    昇杜撰「李文杰」名義簽收該包裹，非被告所授意，被告與
    黃東昇無偽造私文書之犯意聯絡，黃東昇之行為已逸脫原受
    被告委託代收包裹之意思範圍，黃東昇杜撰「李文杰」名義
    簽收包裹時，被告並未在場，僅黃東昇與黃世緯對話時在旁
    ，但不知黃東昇要杜撰假名簽收，難認被告有偽造文書之不
    確定故意；本件被告於偵、審中自白，又供出毒品來源因而
    查獲共犯曾承蔚，原審依毒品危害防制條例第17條第1、2項
    規定，二度減刑後，運輸毒品部分竟仍量處有期徒刑2年8月
    ，實嫌過重，被告目前就讀大學中，係在學學生，並無前科
    ，犯後坦承，請求從輕量刑，並給予宣告緩刑，給被告有繼
    續就學之機會等語。
二、經查：
  (一)被告侯信哲共同運輸第三級毒品愷他命及私運管制物品進口
    之犯行部分：
  1.右揭被告侯信哲與共犯曾承蔚，共同謀議自大陸地區運輸第
    三級毒品愷他命、私運管制物品進口來台，先由被告侯信哲
    洽得基於幫助犯意之黃東昇、黃世緯等人，由黃東昇提供在
    網路上使用之假名「陳志傑」充當收件人，以其父親之住處
    為收件地址：高雄市前金區○○○路56巷8號，其電話為聯
    絡電話：0000000000，被告再將上開收件人姓名、地址、電
    話通知曾承蔚，由曾承蔚自大陸地區，以國際快遞包裹方式
    ，將夾藏有附表編號1之第3級毒品愷他命之茶葉禮盒寄送至
    臺灣地區上址收件地址，惟先被航警局安檢隊及台北關稅局
    查悉該國際快遞包裹夾藏有第三級毒品愷他命，嗣黃東昇接
    獲通知出面領取該包裹時，即依其與被告侯信哲、曾承蔚之
    謀議約定，偽簽其所杜撰之「李文杰」姓名於伊邦物流公司
    之系爭簽收單上，持交送貨人員領取該包裹等事實，已據被
    告侯信哲先後於警詢、偵訊、原審及本院審理時，一致供承
    不諱（見警卷第11-12、42-43頁、偵卷第13-14、2 8-30頁
    、原審二卷第40頁、本院卷第51頁反面），核與證人即聯締
    公司職員何嘉興於警詢（見警卷第13-1 4頁）、證人黃世緯
    於警詢、偵訊及證人黃東昇於警詢、偵訊及原審審理時之證
    述（見警卷第3-4、7-8頁、偵卷第13-14頁、原審一卷第97-
    98頁、原審二卷第40頁），大致相符，並有航警局安檢隊與
    臺北關稅局聯合檢查聯締公司所代理報關之進口貨物即上開
    國際快遞包裹茶葉禮盒時，所填製之98年1月22日3時30 分X
    光檢查儀注檢貨物報告表、臺北關稅局98年1月22日北棧緝
    移字第0980100054號函、臺北關稅局D/T005096號扣押貨物
    收據、搜索筆錄、扣押貨物、扣押物品照片、航警局高雄分
    局扣押物品目錄表、扣押物品清單及進口快遞貨物簡易申報
    單等在卷可稽（見警卷第15-19、34-36、55-60頁），復有
    如附表編號1之愷他命2包、曾承蔚所有供夾藏包裝上開愷他
    命所用如附表編號2之(1)、(2)所示茶葉禮盒2盒與包裝袋1 包
    、被告侯信哲所有供運輸毒品之聯絡工具用如附表編號2之
    (3)所示SONY Ericsson廠牌行動電話機具1支（含門號000000
    0000號SIM卡1張）及黃東昇所有供幫助運輸毒品之聯絡工具
    用行動電話門號0000000000號SIM 卡1 張等扣案可資佐證；
    上開扣案之愷他命2 包，經送檢驗結果，其成分確屬第三級
    毒品之愷他命無訛（驗前淨重1491.178公克，驗後淨重
    1491.15 公克，純質淨重1239.168公克），此有航警局安檢
    隊查獲收件人為陳志傑涉嫌毒品危害防制條例案之毒品初步
    鑑驗報告單（見警卷第20頁）、交通部民用航空局98年1 月
    22日航藥鑑字第0980259 號航空醫務中心毒品鑑定報告（見
    警卷第25頁）及高雄醫學大學附設中和紀念醫院98年2 月10
    日9802-1號檢驗報告（見偵卷第8 頁）等在卷足憑，足徵被
    告侯信哲上開所為共同為運輸第三級毒品愷他命及私運管制
    物品進口犯行之自白，與事實相符，堪以採信。
  2.按共同正犯之成立，有以共同犯意而共同實施犯罪構成要件
    之行為者，有以自己犯罪之意思，參與犯罪構成要件以外之
    行為者，有雖以幫助他人犯罪之意思而參與犯罪構成要件之
    行為者，有以自己犯罪之意思，事前同謀推由一部分之人實
    施犯罪之行為者，均屬之（司法院大法官會議釋字第109 號
    解釋意旨參照）。查本件扣案如附表編號1之愷他命自大陸
    地區交付快遞公司運送來台之人，雖係共犯曾承蔚所為，惟
    收取上開毒品愷他命之收貨人、收貨地點、聯絡電話等，則
    均由被告侯信哲指定，且被告侯信哲係先與曾承蔚共同謀議
    計劃自大陸地區運輸走私第三級毒品愷他命來台後，始再由
    被告先尋覓安排可供在台灣收貨之收件人姓名、地址、聯絡
    電話，及願代為出面領取該夾藏第三級毒品包裹之人，被告
    侯信哲並與曾承蔚約定，事成後可分得5,000元之報酬，被
    告事前既與曾承蔚共同謀議，並主導愷他命寄送到臺灣之地
    址、收件人，及安排出面領取該夾藏有愷他命包裹之人，事
    後並約定分得報酬，顯見被告侯信哲不僅有自大陸運輸愷他
    命入境之主觀不法意圖及犯意之聯絡，並已有參與、分擔共
    同運輸毒品之構成要件行為甚明。被告既係基於共同運輸毒
    品之故意，且已參與運輸毒品構成要件之一部分行為，依上
    開共同正犯之說明，被告係以共同犯意而共同實施犯罪構成
    要件之行為，自屬本件運輸第三級毒品之共同正犯而非幫助
    犯。被告之辯護人以被告僅提供收貨地點、收貨人、聯絡電
    話，認僅屬運輸毒品之幫助犯云云，洵非的論，而不可採。
  3.次按，運輸毒品罪，所謂「運輸」，係指本於運輸意思而搬
    運輸送而言，倘其有此意圖者，一有搬運輸送之行為，犯罪
    即已成立，並非以運抵目的地為完成犯罪之要件。且縱係零
    星或短途持送，除顯然無運輸之認識或意圖，得認為單純持
    有外，亦應論以該罪。又運輸毒品罪，並不以兩地間毒品直
    接搬運輸送移轉存置於特定地點為限，其以迂迴、輾轉方法
    ，利用不相同之運輸工具、方法，將特定之毒品移轉運送至
    終極目的地者，其各階段之運送行為，均不失為「運輸」行
    為之一種。故運輸毒品或運送走私物品罪之成立，並非以所
    運輸之毒品或運送之走私物品已運扺目的地為完成犯罪之要
    件；是以，區別各該罪既遂、未遂之依據，應以已否起運離
    開現場為準，如已起運離開現場，其構成要件之輸送行為即
    已完成，不以達到目的地為既遂之條件（最高法院92年台上
    第5426號、93年台上第1472號、95年台上第990號及97年台
    上字2260號等判決意旨參照）。本件扣案之第三級毒品愷他
    命，既已由共犯曾承蔚自大陸以國際包裹方式，委託快遞公
    司起運，離開大陸地區運抵台灣，易言之，實際上已從我國
    國境外之大陸地區起運，至台灣桃國中正國際機場入境台灣
    ，故本件運輸毒品愷他命之行為，自大陸地區起運離開現場
    時，其運輸行為已著手並完成，且已自我國境外之大陸地區
    私運管制物品即第三級毒品愷他命進入我國國境內，故本件
    運輸第三級毒品之犯行及私運管制物品進口之犯行，均已既
    遂，事甚明確，被告之辯護人以本件扣案之第三級毒品愷他
    命一運抵桃園中正機場即遭航警人員發現查扣，被告無從著
    手運輸該毒品，認被告之行為，僅屬運輸毒品未遂云云，亦
    非的論，要非可採。
  4.綜上所述，本件事證明確，被告所為共同運輸第三級毒品愷
    他命犯行及私運管制物品進口之犯行，均堪以認定。
  (二)被告侯信哲共同行使偽造私文書之犯行部分：
  1.被告侯信哲與共犯曾承蔚共同謀議計劃自大陸地區以郵寄方
    式運輸毒品愷他命來台後，被告侯信哲即找黃世緯、黃東昇
    等3人，在「718咖啡店」聚會，尋求提供收件人地址、聯絡
    電話、姓名等，而由黃東昇同意提供其父親黃永裕位於高雄
    市前金區○○○路56巷8號之住址，並提供其所有之門號「
    0000000000」號行動電話，作為收件地址及聯絡電話，又提
    供其於網路交友時所使用之假名「陳志傑」，作為收件名義
    人，供被告侯信哲與曾承蔚自大陸地區寄送附表編號1愷他
    命至台灣，並約定黃東昇接到聯絡取件之電話時，即由黃東
    昇出面偽簽隨意杜撰之姓名以領取包裹，旋被告黃東昇接獲
    通知，於98年1月22日16時27分許，前往高雄市○○區○○
    路569號（即中華電信公司建工服務中心）前，領取該包裹
    時，即杜撰「李文杰」名義簽名於伊邦物流公司之「系爭簽
    收單」上，持交送貨人員以領取內夾藏有附表編號1所示愷
    他命之茶葉禮盒等事實，已據證人黃東昇於警詢、偵訊及原
    審審理時一致證述明確（見警卷第3- 4、偵卷第13-14頁、
    原審一卷第97頁背面、原審二卷第40頁），核與證人何嘉興
    於警詢時（見警卷第13-14頁）、證人黃世緯於警詢、偵訊
    （警卷第7-8頁、偵卷第14頁）之證述，大致相符，並有黃
    東昇所杜撰簽寫「李文杰」姓名之系爭簽收單一份（見警卷
    第21-23頁）在卷可憑，足認證人黃東昇此部分之證述，與
    事實相符，堪以採信。
  2.次查，證人黃東昇於警詢時已明確供稱：包裹地址高雄市前
    金區○○○路56巷8號、電話0000000000號及收件人姓名「
    陳志傑」，均是我提供給侯信哲使用的，收件人姓名「陳志
    傑」係我網路交友時對外使用名字（按即假名）等語（見警
    卷第2-5頁），而被告於警詢時亦供承：今年1月19日23時30
    分許，在高市○○區○○路718號「718咖啡店」內，約黃東
    昇及黃世緯餐敘，黃東昇提供高雄市前金區○○○路56巷8
    號、0000000000手機號碼及「陳志傑」名義給我，作為收件
    人、地址及電話，當時有告知他們快遞包裹內藏K他命毒品
    等語（見警卷第10-12頁），被告雖辯稱伊不知黃東昇之真
    實姓名，故不知其所提供之收件人姓名「陳志傑」係假名云
    云，惟參諸證人黃東昇於警詢、偵訊及原審審理時均證稱：
    伊於98年1月19日23時30分許與被告侯信哲、黃世緯在「718
    咖啡店」聚會時，黃世緯叫伊簽收上開包裹時隨便編一個名
    字，伊就說東西不是伊的，伊要用以前上網時網路假名簽收
    ，黃世緯就說好，被告侯信哲當時就靜靜的在那裡聽；後來
    簽收包裹時，伊才冒用「李文杰」名義簽名於系爭簽收單上
    等語（見警卷第3頁、偵卷第14頁、原審二卷第82頁背面）
    ，證人黃世緯於偵訊時亦證稱：伊本來是叫被告黃東昇寫自
    己的名字簽收包裹，但被告黃東昇說東西不是他的，伊就叫
    被告黃東昇隨便寫一個名字簽收就好等情（見偵卷第14頁）
    ，被告既在場親自聽聞證人黃東昇表示「要用以前上網時網
    路假名（按即『陳志傑』）簽收快遞包裹」，及聽到證人黃
    世緯叫黃東昇「簽收上開快遞包裹時，隨便編寫一個名字簽
    收就好」，則豈有不知證人黃東昇所提供作為快遞包裹收件
    人之姓名「陳志傑」，究係黃東昇之真名或假名之理？被告
    上開所辯不知黃東昇之真實姓名，亦不知其所提供之「陳志
    傑」名字係假名云云，已難採信。
  3.另查，黃東昇、黃世緯等人均係被告找來幫忙提供愷他命寄
    送至臺灣地區之地址、電話及收件人，而被告侯信哲已坦承
    有告知黃世緯、黃東昇，上開包裹內夾藏有第三級毒品，黃
    東昇因而提供其在網路上使用之假名「陳志傑」給侯信哲充
    當收件人，黃世緯亦因此叫黃東昇出面簽收包裹時，隨便編
    一個名字簽收就好，顯見被告侯信哲、黃東昇、黃世緯等人
    ，就提供上開快遞包裹收件地址、收件人等資料及出面簽收
    領取時，均有防免因此遭尋線查獲而以假名簽收之動機與企
    圖甚明。按被告為防免被查獲不敢以自己當收件人，而其找
    來幫忙提供收件人姓名、地址、電話等資料之黃東昇、黃世
    緯等人，已在被告面前分別表示「要用以前上網時網路假名
    簽收」、「領取快遞包裹時，隨便編一個名字簽收就好」等
    意見，被告在場親自聽聞，既未為反對之表示，且被告明知
    黃東昇提供之收件人姓名「陳志傑」，係其網路上使用之假
    名，仍立即將之轉交予另位共犯曾承蔚，作為自大陸地區郵
    寄上開快遞包裹來台之收件人，足見被告侯信哲與黃東昇、
    黃世緯等人間，就黃東昇事後出面以假名「李文杰」簽收上
    開快遞包裹之行使偽造私文書行為，有犯意之聯絡，應堪認
    定。
  4.按共同正犯，係共同實施犯罪行為之人，在共同意思範圍內
    ，各自分擔犯罪行為之一部，相互利用他人之行為，以達其
    犯罪之目的，其成立不以全體均參與實施犯罪構成要件之行
    為為要件。故以自己犯罪之意思，事前同謀，而推由一部分
    之人實施犯罪之行為，視為自己之犯行者，為共謀共同正犯
    。易言之，共同正犯非必須有行為分擔，且縱有行為之分擔
    ，不以每一階段皆有參與為必要，倘具有相互利用其行為之
    合同意思所為，仍應負共同正犯之責，蓋共同正犯，於合同
    意思範圍內，組成一共犯團體，團體中任何一人之行為，均
    為共犯團體之行為，他共犯均須負共同責任，初無分別何一
    行為係何一共犯所實施之必要（最高法院28年上字第3110號
    、73年台上字第1886號、77年台上字第2135號判例意旨參照
    ）。本件被告找來黃世緯、黃東昇，3人共同謀議以假名充
    當上開快遞包裹之收件人，並約定由黃東昇出面隨便簽一個
    捏編出來的名字，領取上開快遞包裹，以防免遭循線查獲，
    黃東昇因而杜撰「李文杰」之名字簽收該快遞包裹，顯見被
    告侯信哲，係以自己犯罪之意思，事前與黃世緯、黃東昇同
    謀（即有犯意聯絡），而推由黃東昇1人實施行使偽造私文
    書犯罪之行為，被告並將之視為自己之犯罪行為，依上揭判
    決意旨說明，被告就本件黃東昇杜撰「李文杰」名字簽收快
    遞包裹之行使偽造私文書犯行，屬共謀共同正犯，縱其未分
    擔實施犯構成要件之行為，仍應負共同正犯之責。被告徒以
    黃東昇與黃世緯對話時伊雖在旁，但不知黃東昇要以假名簽
    收，伊就黃東昇行使偽造私文書之犯行，既無授意，更無犯
    意聯絡云云，核均非可採。
  5.綜上所述，參互勾稽，被告侯信哲共同行使偽造私文書之犯
    行，亦堪以認定。
三、論罪方面
  (一)按行為後法律有變更者，適用行為時之法律，但行為後之法
    律有利於行為人者，適用最有利於行為人之法律，刑法第2
    條第1 項定有明文；且比較法律孰為有利於行為人時，應就
    罪刑有關之一切情形，比較其全部結果為整體之適用，不能
    割裂而分別適用有利益之條文（最高法院27年上字第2615號
    判例意旨參照）。本件被告侯信哲所為運輸第三級毒品之行
    為後，毒品危害防制條例已於98年5 月20日修正公布、同年
    月22日生效（司法院98年6 月29日院台廳刑一字第09800146
    43號函釋亦同此見解），此部分論罪科刑所適用之刑罰法律
    有所變更，玆分述比較如下：
  1.修正前毒品危害防制條例第4 條第3 項規定：「製造、運輸
    、販賣第三級毒品者，處5 年以上有期徒刑，得併科新臺幣
    500 萬元以下罰金。」，惟同條項修正後已將罰金刑之法定
    刑提高為「新臺幣700 萬元」，是比較新舊法結果，此部分
    修正後之新法，並無對被告較為有利。
  2.修正後該條例第17條第1 項規定：「犯第4 條至第8 條、第
    10條或第11條之罪，供出毒品來源，因而查獲其他正犯或共
    犯者，減輕或免除其刑。」，除修正「因而破獲者」文字為
    「因而查獲其他正犯或共犯者」外，並刪除原條文「得減輕
    或免除其刑」之「得」字，比較新舊法結果，修正後之規定
    ，其減刑幅度較大，顯然此部分修正後之法律對被告較為有
    利。
  3.修正後毒品危害防制條例第17條第2 項新增訂「犯第4 條至
    第8 條之罪於偵查及審判中均自白者，減輕其刑」之規定，
    修正前並無此項特別減刑規定之情形，故犯毒品危害防制條
    例第4 條第3 項運輸第三級毒品罪，若於偵查及審判中均自
    白者，適用新法之結果，其5 年以上有期徒刑之法定刑應減
    輕其刑，顯然此部分修正後之法律對被告較為有利。
  4.被告侯信哲犯毒品危害防制條例第4 條第3 項之運輸第三級
    毒品罪，供出毒品來源，因而查獲共犯曾承蔚；且被告於偵
    查、審判中皆自白犯罪，綜合比較適用新舊法之結果，應以
    修正後之毒品危害防制條例規定，能分別適用新修正該條例
    第17條第1 項規定減輕或免除其刑，及適用同條第2 項規定
    減輕其刑，對被告較為有利，自應一體適用修正後之毒品危
    害防制條例予以論處。
  (二)按愷他命係屬毒品危害防制條例第2 條第2 項第3 款之第三
    級毒品，亦屬行政院依據懲治走私條例第2 條第4 項所頒訂
    「懲治走私條例公告管制物品項目及其數額」之公告甲項第
    4 款所列之管制進出口物品，不限其數額，均不得私運進出
    口；又自大陸地區私運物品進入臺灣地區，或自臺灣地區私
    運物品前往大陸地區者，以私運物品進口、出口論，適用懲
    治走私條例規定處斷，懲治走私條例第12條定有明文。本件
    被告侯信哲與曾承蔚共同謀議自大陸地區運輸第三級毒品愷
    他命，由被告安排可供寄送至台灣之收件地址、收件人及聯
    絡電話，曾承蔚再將夾藏於前揭茶葉禮盒內之如附表編號1
    所示之愷他命，自大陸地區以國際快遞包裹方式寄交運輸業
    者起運，離開大陸地區運抵我國國境之桃園中正機場，走私
    管制物品入境，核被告侯信哲所為，係犯毒品危害防制條例
    第4 條第3 項之運輸第三級毒品罪，及懲治走私條例第12條
    、第2 條第1 項準私運管制物品進口罪。被告侯信哲以一個
    自大陸地區寄送國際快遞包裹至台灣地區之行為，將管制進
    口物品即第三級毒品愷他命，運輸、私運進入臺灣地區，其
    一個行為，同時觸犯上開運輸第三級毒品罪名、準私運管制
    物品進口罪名，為想像競合犯，應依刑法第55條規定，從一
    重之運輸第三級毒品罪處斷。被告侯信哲與曾承蔚間就上開
    犯行，有犯意聯絡及行為分擔，應論以共同正犯。被告侯信
    哲與曾承蔚利用不知情之運輸業者，自大陸地區運輸及私運
    管制物品第三級毒品愷他命進入臺灣地區，為間接正犯。
  (三)次按，刑法第210條之偽造私文書罪，以無製作權人冒用或
    虛捏他人名義，而製作該不實名義之文書為構成要件；又刑
    法處罰行使偽造私文書罪之主旨，重在保護文書公共之信用
    ，非僅保護製作名義人之利益，故所偽造之文書，如足以生
    損害於公眾或他人，其罪即應成立，不問實際有無製作名義
    人其人，縱令製作名義人係屬架空虛構，亦無礙於該罪之成
    立（最高法院95年臺上字第3583號判決意旨參照）。本件黃
    東昇杜撰「李文杰」名字，偽簽於系爭簽收單上，從形式上
    觀察，足以表彰系爭簽收單上所載貨品已由「李文杰」簽收
    之用意證明，且依上開說明，縱令實際上本無「李文杰」之
    人，而屬黃東昇虛構，亦足生損害於他人即伊邦物流公司，
    仍無礙於偽造私文書罪之成立，自應以同法第210條之偽造
    私文書罪論。被告侯信哲找來黃世緯、黃東昇，其3人共同
    謀議以假名充當上開夾藏第三級毒品之快遞包裹之收件人，
    並推由黃東昇出面隨便簽一個捏編出來的名字，領取上開快
    遞包裹，以防免遭循線查獲，嗣後黃東昇因而虛編「李文杰
    」之名字，在系爭簽收單上偽簽「李文杰」之名字，持交送
    貨人員以領取該快遞包裹，核被告侯信哲所為，係犯刑法第
    216條、第210 條之行使偽造私文書罪，共犯黃東昇於系爭
    簽收單上偽造「李文杰」署押之行為，係偽造私文書之階段
    行為，而其偽造私文書後復持以行使，其偽造私文書之低度
    行為，為行使之高度行為所吸收，均不另論罪。公訴人認被
    告上開行為，係觸犯刑法第217條偽造署押罪，容有誤會，
    惟此部分之社會基本事實同一，本院自得變更起訴法條予以
    審理。被告侯信哲就上開行使偽造私文書之犯行，與黃世緯
    、黃東昇間，有犯意聯絡及行為分擔，為共同正犯（被告侯
    信哲係共謀共同正犯，已詳如前述）。被告侯信哲所犯上開
    毒品危害防制條例第4條第3項之運輸第三級毒品罪與刑法第
    216條、第210條之行使偽造私文書罪等2罪間，犯意各別，
    行為互殊，應分論併罰。
  (四)末按，毒品危害防制條例第17條第1項規定所稱「供出毒品
    來源，因而查獲其他正犯或共犯者」，係指犯罪行為人供出
    毒品來源之對向性正犯，或與其具有共同正犯、共犯（教唆
    犯、幫助犯）關係之毒品由來之人的相關資料，諸如其前手
    或共同正犯、共犯之姓名、年籍、住居所或其他足資辨別之
    特徵等項，使調查或偵查犯罪之公務員得據以對之發動調查
    或偵查程序，並因此而確實查獲其人、其犯行者，始足當之
    （最高法院99年臺上字第2218號判決意旨參照）。被告侯信
    哲就本件運輸第三級毒品愷他命之犯行，於警詢及偵訊時供
    出所運輸之愷他命毒品來源係共犯曾承蔚所提供，經檢察官
    偵查後因而查獲並據以提起公訴，此有被告侯信哲之警詢、
    偵查筆錄及臺灣高雄地方法院檢察署98年度偵字第4136、
    24783 號曾承蔚起訴書在卷可稽（見警卷第10-12 、41-43
    頁、偵卷第12-15 、23、28-30 、57 -60頁、原審二卷第
    2-6 頁），且被告侯信哲於偵查及審判中均自白有上揭運輸
    第三級毒品之犯罪，是被告侯信哲就運輸第三級毒品之犯行
    ，應分別依毒品危害防制條例第17條第2 項、第1 項之規定
    減輕其刑，並依刑法第70條、第71條第2 項之規定，先依較
    少之數即毒品危害防制條例第17條第2 項規定減輕，再依同
    條例第17條第1 項遞減輕其刑。
四、原審據以論處被告侯信哲罪刑，固非無見；惟查：(一)原審就
    被告侯信哲所為運輸第三級毒品愷他命之犯行，供出毒品來
    源因而查獲共犯曾承蔚，經檢察官提起公訴，另被告於偵查
    、審理中，均自白犯罪，固有於理由欄論述其認定之理由，
    及，並引用毒品危害防制條例第17條第2項、第1項之規定減
    輕其刑，惟漏未於事實欄載明認定被告確有此二部分減輕其
    刑之事實，顯有疏漏。(二)黃世緯、黃東昇係被告侯信哲所找
    來，3人共同謀議提供假名充當上開快遞包裹之收件人，故
    就上開行使偽造私文書之犯行，被告侯信哲係以自己犯罪之
    直接故意，事前與黃世緯、黃東昇同謀（即有犯意聯絡），
    而推由黃東昇1人杜撰「李文杰」之名，而在系爭簽收單上
    偽造「李文杰」署押，持以領取該快遞包裹，行使偽造私文
    書犯罪之行為，被告侯信哲與黃世緯、黃東昇間，係基於直
    接故意之犯意聯絡及行為分擔，已詳如前述，原審認此部分
    之犯行，被告侯信哲係屬間接故意，亦有未合。(三)被告侯信
    哲找來黃世緯、黃東昇共同謀議，推由黃東昇1人出面，杜
    撰「李文杰」之名，而在系爭簽收單上偽造「李文杰」署押
    ，持以向送貨人員領取該快遞包裹，足生損害於於他人即伊
    邦物流公司，原審於事實欄，就被告侯信哲上開共同行使偽
    造私文書之犯行部分，漏未載明認定「足生損害於伊邦物流
    公司」之事實，自有未洽。被告上訴意旨否認行使偽造私文
    書之犯行，並認原判決量刑過重，指摘原判決不當，雖無理
    由；惟原判決既有上開可議之處，自應由本院將原判決關於
    被告侯信哲部分撤銷改判。爰審酌被告侯信哲明知愷他命，
    係管制之第三級毒品，對施用者身心健康之傷害非淺，對社
    會治安之危害重大，竟共同自大陸地區運輸第三級毒品愷他
    命來台，私運管制物品進口，所運輸來台之毒品愷他命，重
    量高達1,491 公克，如流入市面，將加速毒品之泛濫，危害
    國人身心健康甚鉅，犯罪情節及惡性均非輕，為防免上開運
    輸毒品來台行為被查獲，找來朋友提供假名充當收件人，並
    共謀以虛編之假名，偽造署押簽收該毒品包裹，而行使偽造
    私文書，矢口否認此部分犯行，其犯罪動機、行為手段、此
    部分之犯後態度均殊有可議，惟犯後就運輸第三級毒品犯行
    ，坦承且深表悔意，年僅21歲，現仍係在學之學生，在校表
    現尚可（見本院卷第35、40-4 3頁所附之學生證及證明書）
    ，及其素行、智識程度、生活狀況（見本院卷第43頁所附之
    低收入戶證明書）等一切情狀，分別量處如主文第二項所示
    之刑，並定其應執行之刑。
五、扣案如附表編號1所示愷他命2包（驗前淨重1491.178公克，
    驗後淨重1491.15公克，純質淨重1239.168公克，包裝袋2個
    ），其成份均為第三級毒品愷他命無訛，而屬違禁物，已詳
    如前述，惟毒品危害防制條例第18條第1項前段僅規定第一
    級、第二級毒品應沒收銷燬之，而同條項中段「沒入銷燬之
    」之規定，係屬行政罰之性質，僅能由查獲機關以行政處分
    之「沒入銷燬」程序處理。又毒品危害防制條例第19條第1
    項沒收之規定，並未特別規定「不問屬於犯人與否，均沒收
    之」之要件，與刑法第38條第1項第1款「違禁物不問屬於犯
    人與否均沒收」之規定相較，要件並不相同，難認屬該款之
    特別規定，故上開扣案如附表編號1之第三級毒品愷他命2包
    ，自應依刑法第38條第1項第1款之規定，於被告侯信哲共同
    運輸第三級毒品之罪刑項下宣告沒收；另裝置上開毒品愷他
    命之包裝袋2個，因與該毒品已難以析離，且無析離之實益
    與必要，自應視同毒品，併予宣告沒收；至愷他命鑑驗時已
    耗用部分，既已滅失而不存在，自毋庸為沒收之諭知。另扣
    案如附表編號2之(1)(2)所示之茶葉禮盒2盒、包裝袋1包，均
    係共犯曾承蔚用來夾藏愷他命以便於運輸所用之物，且該等
    物品係曾承蔚所交運，足認屬曾承蔚所有，本於共同正犯責
    任共同之原則，均應依毒品危害防制條例第19條第1 項之規
    定，於被告侯信哲共同運輸第三級毒品之罪刑項下宣告沒收
    ；另扣案如附表編號2 之(3)所示之SONY Ericsson 廠牌行動
    電話1 具（含門號0000000000號SIM 卡1 張），為被告侯信
    哲所有，作為運輸愷他命之聯絡工具，有該門號雙向通話紀
    錄可憑（見報告書卷第4 頁），已據被告侯信哲供承在卷，
    亦應依毒品危害防制條例第19條第1 項之規定，於被告侯信
    哲共同運輸第三級毒品之罪刑項下宣告沒收。至於，扣案之
    門號0000000000號SIM 卡1 張，係幫助犯黃東昇所有，作為
    幫助運輸愷他命之聯絡工具，非屬共同正犯所有且已經原審
    判決在幫助犯黃東昇之罪刑項下諭知沒收；其餘扣案之SONY
    Ericsson廠牌行動電話2 支（含門號0000000000號SIM 卡1
    張）、Anycall 廠牌行動電話1 支（含門號0000000000號
    SIM 卡1 張），分別為黃東昇女友楊雅筑及黃世緯所有，為
    黃東昇陳明在卷（見原審二卷第83頁背面），並有航空警察
    局高雄分局扣押物品目錄表（見警卷第35頁）在卷可考，既
    非屬被告侯信哲或共同正犯曾承蔚所有，且並非供本案犯罪
    所用之物，爰均不併予宣告沒收，附此敘明。末按，刑法第
    219 條關於偽造署押之規定，不問屬於犯人與否，均係採義
    務沒收主義，共犯黃東昇於系爭簽收單上所偽造之「李文杰
    」署押1 枚，自均應依刑法第219 條之規定，在被告侯信哲
    共同行使偽造私文書罪刑項下宣告沒收。
六、同案被告黃東昇部分，已經原審判決確定，自不另論列，附
    此敘明。
據上論結，應依刑事訴訟法第369條第1項前段、第364條、第299
條第1項前段、第300條，毒品危害防制條例第4條第3項，第17條
第1項、第2項、第19條第1項前段，懲治走私條例第2條第1項、
第12條，刑法第11條、第2條第1項、第216條、第210條、第219
條、第28條、第55條、第38條第1項第1款、第51條第5款、第9款
，判決如主文。
本案經檢察官張其主到庭執行職務。
中    華    民    國    99    年    12    月    13   日
                刑事第五庭    審判長法  官  曾永宗
                                    法  官  任森銓
                                    法  官  鍾宗霖
以上正本證明與原本無異。
如不服本判決應於收受本判決後10日內向本院提出上訴書狀，其
未敘述上訴理由者，並得於提起上訴後10日內向本院補提理由書
狀（應附繕本）。
中    華    民    國    99    年    12    月    13    日
                                    書記官  邱麗莉
附表：（扣押物）
┌──┬─────────────┬───────────┐
│編號│     扣  押  物  品       │   沒  收  依  據     │
├──┼─────────────┼───────────┤
│ 1  │第三級毒品愷他命2 包（驗前│依刑法第38條第1 項第1 │
│    │淨重1491.178公克，驗後淨重│款規定沒收。          │
│    │1491.15 公克，純質淨重    │                      │
│    │1239.168公克，包裝袋2 個）│                      │
├──┼─────────────┼───────────┤
│ 2  │(1)茶葉禮盒2盒             │分別為曾承蔚、侯信哲等│
│    │(2)包裝袋1包               │人所有，供運輸毒品所用│
│    │(3)被告侯信哲所有SONY Erics│之物，依毒品危害防制條│
│    │  son 廠牌行動電話機具1支 │例第19條第1 項前段規定│
│    │  （含門號0000000000號SIM │沒收。                │
│    │  卡1 張）。              │                      │
└──┴─────────────┴───────────┘
附錄本件判決論罪科刑法條：
毒品危害防制條例第4條第3項
製造、運輸、販賣第三級毒品者，處5 年以上有期徒刑，得併科
新臺幣7 百萬元以下罰金。
懲治走私條例第2條
私運管制物品進口、出口逾公告數額者，處7 年以下有期徒刑，
得併科新臺幣3 百萬元以下罰金。
前項之未遂犯罰之。
第 1 項所稱管制物品及其數額，由行政院公告之。
懲治走私條例第12條
自大陸地區私運物品進入臺灣地區，或自臺灣地區私運物品前往
大陸地區者，以私運物品進口、出口論，適用本條例規定處斷。
中華民國刑法第210條
偽造、變造私文書，足以生損害於公眾或他人者，處 5 年以下
有期徒刑。
中華民國刑法第216條
行使第 210 條至第 215 條之文書者，依偽造、變造文書或登載
不實事項或使登載不實事項之規定處斷。

司法院資訊處製作；財團法人民間司法改革基金會備份。
